【裁判字號】    98,聲判,228
【裁判日期】    990111
【裁判案由】    聲請交付審判
【裁判全文】
臺灣臺北地方法院刑事裁定             98年度聲判字第228號
聲  請  人  正洋旅行社有限公司
代  表  人  甲○○
代  理  人  陳欽賢律師
被      告  乙○○
上列聲請人因告訴被告背信案件，經臺灣臺北地方法院檢察署檢
察官於中華民國98年9月30日以98年度偵字第19912號為不起訴處
分，聲請人聲請再議，經臺灣高等法院檢察署檢察長於中華民國
98年11月12日以98年度上聲議字第7192號處分書駁回再議，聲請
人聲請將本件交付審判，本院裁定如下：
    主  文
聲請駁回。
    理  由
一、按告訴人不服上級法院檢察署檢察長或檢察總長認再議為無
    理由而駁回之處分者，得於接受處分書後10日內委任律師提
    出理由狀，向該管第一審法院聲請交付審判；法院認交付審
    判之聲請不合法或無理由者，應駁回之，刑事訴訟法第258
    條之1、第258條之3第2項前段，分別定有明文。查本件聲請
    人正洋旅行社有限公司（下稱正洋公司）以被告乙○○涉犯
    背信、侵占等罪嫌，向臺灣臺北地方法院檢察署提出告訴，
    經該署檢察官偵查後，於民國98年9月30日以98年度偵字第
    19912號為不起訴處分，聲請人不服，聲請再議，經臺灣高
    等法院檢察署檢察長認再議無理由，於98年11月12日以98
    年度上聲議字第7192號駁回聲請人再議之聲請，聲請人於98
    年11月19日收受前揭駁回再議之處分書，並於同年11月30日
    （遇假日順延一日）委任律師具狀向本院聲請交付審判，則
    聲請人就被告乙○○聲請交付審判，程序上均屬合法，合先
    敘明。
二、聲請交付審判意旨：如附件「刑事聲請交付審判聲請狀」所
    載。
三、按告訴人不服上級法院檢察署檢察長或檢察總長認再議為無
    理由而駁回之處分者，得於接受處分書後10日內委任律師提
    出理由狀，向該管第一審法院聲請交付審判；法院認為交付
    審判之聲請不合法或無理由者，應駁回之，刑事訴訟法第25
    8條之1、第258條之3第2項前段，分別定有明文。又刑事訴
    訟法第258條之1規定，告訴人得向法院聲請交付審判，此乃
    對於「檢察官不起訴或緩起訴裁量權」制衡之一種外部監督
    機制，法院此時僅就檢察官所為不起訴或緩起訴之處分是否
    正確加以審查，以防止檢察機關濫權。依此立法精神，同法
    第258條之3第3項規定：「法院就交付審判之聲請為裁定前
    ，得為必要之調查」，其所謂「得為必要之調查」，係指調
    查證據之範圍應以偵查中曾顯現者為限，不可就新提出之證
    據再為調查，亦不可蒐集偵查卷以外之證據，否則將與刑事
    訴訟法第260條之再行起訴規定混淆不清。又法院於審查交
    付審判之聲請有無理由時，除認為告訴人所指摘不利被告之
    事證未經檢察機關詳為調查或斟酌，或不起訴處分書所載理
    由違背經驗法則、論理法則或其他證據法則者外，不宜率予
    交付審判，亦有法院辦理刑事訴訟案件應行注意事項第118
    項可資參照。且法院裁定交付審判，即如同檢察官提起公訴
    使案件進入審判程序，是法院裁定交付審判之前提，必須偵
    查卷內所存證據已符合刑事訴訟法第251條第1項規定「足認
    被告有犯罪嫌疑」檢察官應提起公訴之情形，亦即該案件已
    經跨越起訴門檻，否則，縱或法院對於檢察官所認定之基礎
    事實有不同判斷，但如該案件仍須另行蒐證偵查始能判斷應
    否交付審判者，因交付審判審查制度並無如同再議救濟制度
    得為發回原檢察官續行偵查之設計，法院仍應依同法第258
    條之3第2項前段規定，以聲請無理由裁定駁回。
四、次按犯罪事實應依證據認定之，無證據不得認定犯罪事實，
    刑事訴訟法第154 條第2 項定有明文。而事實之認定，應憑
    證據，如未能發現相當證據，或證據不足以證明，自不能以
    推測或擬制之方法，以為裁判基礎。又認定不利於被告之事
    實，須依積極證據，苟積極證據不足為不利於被告事實之認
    定時，即應為有利於被告之認定，更不必有何有利之證據。
    而認定犯罪事實所憑之證據，雖不以直接證據為限，間接證
    據亦包括在內；然而無論直接或間接證據，其為訴訟上之證
    明，須於通常一般之人均不致有所懷疑，而得確信其為真實
    之程度者，始得據為有罪之認定，倘其證明尚未達到此一程
    度，而有合理之懷疑存在，致無從為有罪之確信時，即應為
    無罪之判決。再者，告訴人之告訴，係以使被告受刑事訴追
    為目的，是其陳述是否與事實相符，仍應調查其他證據以資
    審認（最高法院30年度上字第816號、40年度台上字第86號
    、52年台上字第1300號、76年台上字第4986號判例意旨參照
    ）。又行為人如因故意或過失，致不法侵害他人權利時，固
    然須負法律上責任，以得事理之平，但仍將因行為人主觀意
    思、侵害態樣不同，分別由行政、民事、刑事法律制度予以
    規範，不可僅憑某人權利受損，即遽謂行為人係構成刑事上
    犯罪。
五、訊據被告乙○○於偵查中堅詞否認有何背信之犯行，辯稱：
    伊離職前麗鋼工業股份有限公司（下稱麗鋼公司）等旅遊行
    程，就已經取消或改走其他路線，才未辦理交接，並未將旅
    遊行程轉介給其他旅行社承作。承辦台灣麥瑞公司宜蘭行程
    ，僅於96年7月20日向聲請人請領6萬2,000元，並非聲請人
    所指之6萬6,500元，伊沒有背信等語。經查：
（一）背信罪之成立，以處理他人事務之人，有圖自己或第三人
      得不法利益，或圖加損害於本人之意思，而故為違背其任
      務之行為為要件，如僅因處理事務怠於注意，致其事務生
      不良之影響，則為處理事務之過失問題，既非故意為違背
      任務之行為，自不負若何罪責；又背信罪，以有取得不法
      利益或損害本人利益之意圖為必要，若無此意圖，即屬缺
      乏意思要件，縱有違背任務之行為，並致生損害於本人之
      財產或其他利益，亦難律以本條之罪，最高法院22年度上
      字第3537號及30年度上字第1210號分別著有判例可資參照
      。
（二）關於聲請人所指訴被告於96年9月30日離職後，未將其任
      職期間所承接麗鋼公司96年11月17、18日花蓮二日遊之業
      務交接，致告訴人受有損害之部分：查經檢察官於偵查中
      向花蓮中信大飯店函詢被告向花蓮中信大飯店所訂於96年
      11月17日入住11月18日退房之訂房需求單是否有於當日或
      延期實際入住，若有，其旅客代表、聯絡電話、承辦旅行
      社、帶團聯絡人，若無其取消訂房之時間及相關紀錄等之
      結果，該飯店回函表示於96年10月15日去電正洋旅行社聯
      絡此筆訂房，旅行社方面對此筆訂房不清楚，也聯絡不到
      劉先生本人因此房間取消，此有雲朗觀光股份有限公司花
      蓮分公司（中信飯店）98年7月17日中觀98字第043號函在
      卷可稽（見他字卷第86頁）。又被告預訂之麗剛（回函誤
      繕為立剛）公司96年11月18日遠雄海洋公園旅遊行程已取
      消，當日並未入園，此亦有遠雄海洋公園97年9月25日（
      九七）花海字第137號函影本附於臺灣臺北地方法院檢察
      署97年度偵字第21967號案件卷內為憑（見他字卷第91頁
      ），核與被告所辯相符，聲請人雖指稱其之前曾電向麗鋼
      公司查證，該公司承辦人員表示96年11月17日、18日花蓮
      二日旅遊確有成行云云，惟聲請人並未於偵查中提出任何
      證據以資佐證，且其所述與上開回函之內容不符，縱屬真
      實，亦無法以此即遽認即係被告將之轉手予其他旅行社承
      接，而有背信之情事。況且，倘若被告確有將前揭行程取
      消再轉手由其他旅行社承接，因入住及入園之團體名稱均
      同一即為麗鋼公司且人數多達二百餘人，對於該團體是否
      嗣後有改以其他旅行社名義訂房入住或入園，中信飯店及
      遠雄海洋公園自應有相關之紀錄可供查證，不可能僅因承
      接之旅行社有更換即回函表示該團體已取消，當日並未入
      園或訂房，且衡情中信飯店應不可能於96年10月15日再電
      向聲請人查詢有無此筆訂房，而遠雄海洋公園之業務員李
      尉仁亦不致於96年11月17日還打電話向聲請人公司詢問是
      否確有此一團體要入園，有聲請人提出之電話譯文可稽（
      見他字卷第55頁），是聲請人指稱前揭麗鋼公司之行程並
      未取消，應係臆測之詞，被告所辯：麗鋼公司旅遊行程均
      已取消故未交接，並未將行程轉交予其他旅行社承作等語
      ，並非無據，堪可採信。又聲請人代表人自陳：被告記載
      該旅遊行程之簡要手寫摘要均是由被告原辦公室抽屜內取
      得之等語，堪認被告並未對該旅遊行程刻意掩飾或攜出公
      司運用，並能使聲請人代表人亦能輕易取得相關資訊並為
      妥適之處理。據此，尚難認被告於離職前未就此部分承辦
      業務進行交接，有何主觀上背信之犯意，並致聲請人受有
      何利益損失之結果，則原檢察官據此認定被告所辯可採，
      而未傳喚麗鋼公司之承辦人員查證，自無違誤，尚難認有
      何重要證據漏未調查之情形。
（三）關於被告承辦麥瑞公司96年7月21、22日宜蘭龜山賞鯨二
      日遊部分：聲請人代表人雖指訴被告請領6萬6,500元，卻
      僅轉交該團領隊余永順6萬6,000元云云。惟聲請人代表人
      所提出之支票簽收表僅能證明被告確有於96年7月20日出
      團前一天向聲請人請領6萬2000元，至於支票簽收表上所
      載之被告於同年月18日有向聲請人請領4500元，被告既否
      認係前揭宜蘭團出團之團費，而聲請人復未能就此提出證
      據證明被告於出團3天前請領之此筆款項亦係用以支付該
      團之團費，則聲請人指訴被告就此一宜蘭旅遊行程有向其
      申領6萬6,500元，自乏證據足以證明，尚難僅憑聲請人代
      表人之片面指述或臆測，即認被告涉有此部分背信犯行。
      至被告是否涉及另侵占款項部分，業經臺灣臺北地方法院
      檢察署檢察官以97年度偵字第23149號案件偵查起訴，此
      部分並非原不起訴處分之範圍，是不得據為聲請交付審判
      之主張。
六、綜上所述，依卷內之證據尚難遽認被告乙○○之前揭行為已
    有刑事不法，而本件臺灣臺北地方法院檢察署檢察官所為之
    不起訴處分，及臺灣高等法院檢察署檢察長之駁回再議處分
    書，已就聲請人於偵查中提出之告訴理由詳予斟酌，並詳加
    論述所憑證據及其理由，並無任何違背經驗法則、論理法則
    或其他證據法則之情形，是本件聲請人聲請交付審判，為無
    理由，應予駁回。
據上論斷，應依刑事訴訟法第258條之3第2項前段，裁定如主文
。
中    華  民    國    99    年    1     月    11      日
                  刑事第五庭 審判長法  官  黃程暉
                                   法  官  吳勇毅
                                   法  官  李宜娟
上正本證明與原本無異。
本裁定不得抗告。
                                   書記官  張華瓊
中    華    民    國    99    年    1     月    13    日

司法院資訊處製作；財團法人民間司法改革基金會備份。
